臺灣臺北地方法院小額民事判決
111年度北小字第3183號
原      告  魏金蓮  

被      告  劉德海  
上列當事人間請求損害賠償事件，經本院一一○年度附民字第一
四九號刑事附帶民事訴訟裁定移送前來，本院於民國一百一十一
年九月七日言詞辯論終結，判決如下︰
    主    文
被告應給付原告新臺幣壹萬貳仟陸佰捌拾元，及自民國一百一十
年三月二十六日起至清償日止，按年息百分之五計算之利息。
原告其餘之訴駁回。
訴訟費用由被告負擔百分之四十二，餘由原告負擔。
本判決第一項得假執行。但被告如以新臺幣壹萬貳仟陸佰捌拾元
為原告預供擔保，得免為假執行。
原告其餘假執行之聲請駁回。
    事    實
甲、原告方面：
一、聲明：㈠被告應給付原告新臺幣（下同）三萬元，及自起訴
    狀繕本送達翌日（即民國一百一十年三月二十六日）起至清
    償日止，按年息百分之五計算之利息；㈡願供擔保請准宣告
    假執行。
二、陳述略稱：
  ㈠緣原告與被告劉德海均為坐落臺北市○○區○○路○○○巷○○○號地
    下一樓「中華兩岸婚姻協調促進協會」（下稱兩岸婚姻促進
    協會）之義工。嗣兩造於一百零九年二月十八日十七時二十
    分許，在兩岸婚姻促進協會因點蚊香一事發生口角，被告因
    而惱羞成怒，竟基於傷害之犯意，徒手毆打原告臉部及左手
    ，致原告受有右臉頰挫傷紅腫6×6公分及左手挫傷等傷害。
　㈡嗣被告上開行為業經臺灣臺北地方檢察署（下稱臺北地檢署
    ）偵查終結，並以一○九年度偵字第一七六四○號起訴，復經
    本院一○九年度訴字第一二五一號刑事判決判處有罪確定。
    原告因系爭傷害事件，支出醫療費六百八十元，並受有精神
    上痛苦之損害，爰依侵權行為法律關係提起本件訴訟，請求
    被告賠償醫療費及精神慰撫金共三萬元及法定利息。
　㈢關於本院一○九年度訴字第一二五一號刑事全卷，原告認為被
    告翻供不對，原告臉部跟手部的傷害都要告，手部傷害是被
    告打原告第二拳的時候，原告用手去擋被告避免被告打到原
    告的臉。原告學歷為國中畢業，經歷原先做清潔工作，後來
    做看護，現在疫情所以沒有去醫院工作也沒有收入，原告名
    下沒有房子、車子、股票，存款只有等於生活費的存款，前
    夫賭博已經離婚，有一個女兒，已經結婚人在大陸，原告現
    由女兒撫養。
三、證據：提出臺北市立聯合醫院（和平院區）驗傷診斷證明書
    影本一件、臺北地檢署一○九年度偵字第一七六四○號起訴書
    影本一件及臺北市立聯合醫院門急診費用收據影本一件為證
    。
乙、被告方面：
一、聲明：原告之訴駁回。
二、陳述略稱：
  ㈠被告只因熄滅蚊香竟被原告攻擊，因被連續攻擊故被告被迫
    反擊，然被告反擊並未觸碰到原告的身體，前於刑事庭有四
    位證人已明確說明，原告傷勢係原告自己捏造，卻意圖藉由
    向法院提起訴訟施詐，是為詐欺行為。
　㈡關於本院一○九年度訴字第一二五一號刑事全卷，被告根本沒
    有打到原告，原告連續攻擊被告二拳，原告的驗傷證明顯示
    手的部分是捏傷的，不是被告打原告，被告只是滅個蚊香，
    原告就攻擊被告。原告的傷痕是捏造的，被告沒有上訴是因
    為有受別人影響要被告不用上訴，就放棄沒有上訴。
　㈢被告學歷為國中畢業，現在在兆麟企業有限公司上班，一個
    月收入三萬六千元到四萬元左右，在臺北租房子，一個月一
    萬元，幫孩子付房貸一萬二千元，家裡就被告跟被告小孩、
    媳婦跟二個孫子，名下沒有房子，草屯的房子是小孩名字的
    房子，沒有車子、股票、存款，有一台摩托車。
三、證據：無。
丙、本院依職權調閱本院一○九年度訴字第一二五一號刑事全卷
    ，並調閱兩造之財產所得資料。
    理    由
一、程序方面：按民事訴訟法第十五條第一項規定：「因侵權行
    為涉訟者，得由行為地之法院管轄。」。經查，本件傷害發
    生地位於臺北市○○區○○路○○○巷○○○號地下一樓，屬本院轄區
    ，故本院具有管轄權。　
二、原告主張被告於一百零九年二月十八日十七時二十分許在兩
    岸婚姻促進協會，因點蚊香一事發生口角，被告竟基於傷害
    之犯意，徒手毆打原告之臉部及左手，致原告受有右臉頰挫
    傷紅腫6×6公分及左手挫傷等傷害云云，並提出臺北市立聯
    合醫院（和平院區）驗傷診斷證明書影本一件、臺北地檢署
    一○九年度偵字第一七六四○號起訴書影本一件及臺北市立聯
    合醫院門急診費用收據影本一件為證，被告雖辯稱並未打到
    原告，惟據本院依職權調取本院一○九年度訴字第一二五一
    號刑事全卷資料顯示，證人歐瑞益、簡恒菊均於一百一十一
    年三月三十一日證稱兩造因點蚊香一事起口角，原告徒手朝
    被告背部揮擊，導致被告攻擊原告臉部（參刑事卷二第一八
    三頁、第一九○頁），原告因此受有右臉頰挫傷紅腫6×6公分
    之傷害，被告確有侵權行為，對於原告應負損害賠償責任。
    惟原告主張被告毆打其手部致左手挫傷部分，除原告指訴外
    ，前揭證人依渠等所見無法證明被告有攻擊原告手部（參刑
    事卷二第一八四頁、第一九○頁），故被告於刑事案件被訴
    該部分行為未成立犯罪，該部分即難認原告因被告行為而受
    有損害，特此敘明。
三、按因故意或過失，不法侵害他人之權利者，負損害賠償責任
    ，民法第一百八十四條第一項前段定有明文。而侵權行為之
    成立，須行為人因故意過失不法侵害他人權利，亦即行為人
    之行為須具備歸責性、違法性，並不法行為與損害間有因果
    關係，始能成立，且主張侵權行為損害賠償請求權之人，對
    於侵權行為之成立要件應負舉證責任（最高法院一○○年度台
    上字第三二八號判決要旨參照）。又侵權行為，須以故意或
    過失不法侵害他人之權利為要件。關於侵權行為賠償損害之
    請求權，以受有實際損害為成立要件，若絕無損害亦即無賠
    償之可言。損害賠償之債，以有損害之發生及有責任原因之
    事實，並二者之間，有相當因果關係為成立要件。故原告所
    主張損害賠償之債，如不合於此項成立要件者，即難謂有損
    害賠償請求權存在（最高法院十七年上字第三十五號、十九
    年上字三六三號、四十八年台上字第四八一號裁判意旨參照
    ）。次按人格權受侵害時，以法律有特別規定者為限，得請
    求損害賠償或慰撫金；不法侵害他人之身體或健康者，對於
    被害人因此喪失或減少勞動能力或增加生活上之需要時，應
    負損害賠償責任；不法侵害他人之身體、健康、名譽、自由
    、信用、隱私、貞操、或不法侵害其他人格法益而情節重大
    者，被害人雖非財產上之損害，亦得請求賠償相當之金額，
    民法第十八條、第一百九十三條第一項、第一百九十五條第
    一項前段分別定有明文。末按不法侵害他人之人格權，被害
    人受有非財產上損害，請求加害人賠償相當金額之慰撫金時
    ，法院對於慰撫金之量定，應斟酌實際加害情形、所造成之
    影響、被害人痛苦之程度、兩造之身分地位經濟情形及其他
    各種狀況，以核定相當之數額（最高法院四十七年臺上字第
    一二二一號、五十一年台上字第二二三號裁判意旨參照）。
四、原告請求被告賠償醫療費六百八十元應屬適當，精神慰撫金
    則以一萬二千元為適當，被告共應賠償原告一萬二千六百八
    十元：
  ㈠原告主張因本件所受傷害支出醫療費六百八十元，業據提出
    臺北市立聯合醫院（和平院區）驗傷診斷證明書及門急診費
    用收據為證（參本院一一○年度附民字第一四九號卷第七頁
    、第八頁、第十三頁），原告此部分請求被告賠償醫藥費六
    百八十元應屬有據。
  ㈡原告主張因受被告攻擊受傷得請求精神上損害賠償部分，審
    酌下列情狀，本院認為賠償金額以一萬二千元為適當：
    ⑴原告陳稱學歷為國中畢業，經歷原先做清潔工作，後來做
      看護，現在疫情所以沒有去醫院工作也沒有收入，原告名
      下沒有房子、車子、股票，存款只有等於生活費的存款，
      前夫賭博已經離婚，有一個女兒，已經結婚人在大陸，原
      告現由女兒撫養等情，經調取原告財產所得資料顯示大致
      相符。原告因不滿被告熄滅蚊香之細故，而有朝被告背部
      揮擊之動作，雖未成傷，但導致本件傷害案之發生，原告
      因而受有右臉頰挫傷紅腫6×6公分之傷害。
    ⑵被告陳稱學歷為國中畢業，現在在兆麟企業有限公司上班
      ，一個月三萬六千元到四萬元左右，在臺北租房子，一個
      月一萬元，幫孩子付房貸一萬二千元，家裡就被告跟被告
      小孩、媳婦跟二個孫子，名下沒有房子，草屯的房子是小
      孩名字的房子，沒有車子、股票、存款，有一台摩托車，
      經調取被告財產所得資料顯示，被告尚有富胖達股份有限
      公司支付被告薪資之明細，其餘所述大致相符。被告僅因
      原告未能成傷之揮擊動作即攻擊原告臉部致傷，於本院尚
      宣稱原告捏造傷勢，對原告所受傷害顯無歉意。
    ⑶審酌前揭被告加害情形及原告精神上痛苦之程度、兩造之
      身分、地位、經濟狀況及被告態度等一切情狀，原告主張
      精神慰撫金以一萬二千元為適當。
  ㈢基上，原告請求被告賠償醫療費六百八十元應屬適當，精神
    慰撫金則以一萬二千元為適當，被告共應賠償原告一萬二千
    六百八十元（計算式：680＋12,000＝12,680)。
五、綜上所述，原告本於民法侵權行為法律關係，請求被告給付
    三萬元，及自起訴狀繕本送達翌日（即一百一十年三月二十
    六日）起至清償日止，按年息百分之五計算之利息，其請求
    於主文第一項之範圍內為有理由，應予准許。超過主文第一
    項範圍之請求，則屬無據，應予駁回。
六、本件係小額程序所為被告一部敗訴之判決，依民事訴訟法第
    四百三十六條之二十規定，被告敗訴部分應依職權宣告假執
    行。並依同法第三百九十二條第二項規定，依職權宣告被告
    敗訴部分如供擔保，得免為假執行。至於原告敗訴部分，原
    告之訴既經駁回，假執行之聲請失所附麗，應併予駁回。
七、本件事證已臻明確，兩造其餘攻擊防禦方法，於本判決結果
    不生影響，爰不一一論述，併此敘明。
八、據上論結，原告之訴為一部有理由，一部無理由，並依民事
    訴訟法第七十九條，判決如主文。
中　　華　　民　　國　　111 　年　　10　　月　　6 　　日
　　　　　　　　　　          臺北簡易庭   
　　　　　　　　　　          法      官  文衍正
以上正本係照原本作成。
如對本判決不服，須於判決送達後二十日內向本庭（臺北市○○○
路○段○○○○○巷○號）提出上訴狀。（須按他造當事人之人數附繕
本）。如委任律師提起上訴者，應一併繳納上訴審裁判費。
中　　華　　民　　國　　111 　年　　10　　月　　6 　　日
  　　　　　　　　　　　　　　書  記  官  高秋芬
附錄：
一、民事訴訟法第四百三十六條之二十四第二項：
    對於小額程序之第一審裁判上訴或抗告，非以其違背法令為
    理由，不得為之。
二、民事訴訟法第四百三十六條之二十五：
    上訴狀內應記載上訴理由，表明下列各款事項：
    (一)原判決所違背之法令及其具體內容。
    (二)依訴訟資料可認為原判決有違背法令之具體事實。